【裁判字號】    90,易,681
【裁判日期】    900806
【裁判案由】    傷害
【裁判全文】
臺灣臺南地方法院刑事判決                            九十年度易字第六八一號
    公  訴  人  臺灣台南地方法院檢察署檢察官
    被      告  乙○○
右列被告因傷害案件，經檢察官提起公訴（九十年度偵字第八八九號），本院判決如
左：
    主  文
乙○○連續傷害人之身體，處罰金壹萬元，如易服勞役，以參佰元折算壹日。緩刑貳
年，並於緩刑期內付保護管束。
    事  實
一、乙○○係甲○○之前夫，丁○○為其二人之女，監護權屬乙○○所有。乙○○與
    丁○○為家庭暴力防治法第三條第三款所定之家庭成員關係。緣丁○○於民國八
    十九年十二月十六日下午三時許，在姑姑楊素嬌所開設位於台南縣關廟鄉北花村
    五十之三二號工廠時，因工廠之工人恥笑丁○○沒有媽媽，且在場之表弟一直吵
    鬧，丁○○遂持紙盒向該名工人丟擲，並拿板凳丟向表弟，嗣經楊素嬌向乙○○
    指稱丁○○之行徑，乙○○聞知後，即基於概括之犯意，於該日及翌日，以藤條
    及徒手在上址及丁○○祖母位於台南縣關廟鄉○○村○○街三九九號住處，抽打
    及毆打丁○○，致丁○○左右臀部各有一×０‧五公分、二×一公分紅腫、左右
    手肘各有三×一公分、二×一公分瘀青紅腫之傷害。
二、案經丁○○之法定代理人甲○○告訴台南縣警察局歸仁分局報告台灣台南地方法
    院檢察署檢察官偵查起訴。
    理  由
一、訊據被告乙○○固不否認曾於右揭時間以藤條及徒手抽打及毆打丁○○，惟矢口
    否認有何右揭傷害之犯行，辯稱：伊毆打丁○○係正當管教行為云云。經查：(1)
    被告乙○○如何於右揭時地以藤條及徒手抽打及毆打丁○○等情，業據被害人丁○○迭於警訊、檢察官偵查及本院調查、審理中指訴綦詳，復有台南市立醫院八
    十九年十二月十八日所出具之驗傷診斷證明書一紙附卷可稽，因此被害人丁○○
    所受傷害確係被告造成者應屬確實無誤。(2)雖被告辯稱係出於善意之管教行為云
    云，惟按民法第一千零八十五條固規定，父母於必要範圍內，得懲戒其子女，然
    此親權之行使，限於必要範圍內，亦即須於實施保護教育所必要之範圍內行使其
    懲戒權，若逾此範圍而以傷害身體或危害生命之殘忍苛酷之手段行之，則屬親權
    之濫用，本件被告雖係被害人之父親，被害人縱有行為不端之情形，被告固可對
    其為適當之懲戒，然其以藤條、徒手抽打、毆打被害人丁○○致丁○○左右臀部
    各有一×０‧五公分、二×一公分紅腫、左右手肘各有三×一公分、二×一公分
    瘀青紅腫之傷害，此行為對其女丁○○而言，非但無教化之功能，更可能適得其
    反，戕害其身心之平衡發展，顯逾家長管教子女之必要程度，自已超越父母行使
    對子女懲戒權之必要範圍。是被告應有傷害之故意，要屬無疑，所辯尚難阻卻違
    法，本件事證已甚明確，被告犯行已堪認定。
二、查被告與丁○○係父女關係，為家庭暴力防治法第三條第三款之家庭成員，依同
    法第二條第二項規定，本案為家庭暴力罪之傷害案件。核被告傷害人之身體，所
    為係犯刑法第二百七十七條第一項之罪。被告先後二次犯行，時間緊接，方法相
    同，觸犯構成要件相同之罪名，顯係基於概括之犯意為之，應依連續犯規定論以
    一罪，並加重其刑。爰審酌被告與被害人丁○○係父女關係，其對丁○○之管教
    方式縱有未當，然考其係聽聞丁○○有攻擊他人之不當行止，始以藤條、徒手抽
    打或毆打丁○○，其目的無非係教導、糾正被害人之行為、犯罪之手段、目的、
    毆打被害人之部位、方式、被害人所受傷害程度及犯罪後之態度等一切情狀，量
    處如主文所示之刑，並諭知易服勞役之折算標準，以資懲儆。查被告前未曾受有
    期徒刑以上刑之宣告，有台灣高等法院被告全國前案紀錄表乙件在卷可稽，念其
    與被害人係同居之父女關係，且現為被害人之監護權人，經此偵查審理程序後，
    當應知所警惕，信無再犯之虞，本院因認對其所宣告之刑，以暫不執行為適當，
    爰併予宣告緩刑二年，以勵自新。又被告與被害人具有家庭暴力防治法所稱之家
    庭成員關係，而被告所犯係家庭暴力罪之傷害，爰依家庭暴力防治法第三十條第
    一項之規定，於緩刑期內令保護管束。
三、公訴意旨另以被告於八十九年十二月十七日晚上九時許，在台南縣歸仁鄉○○村
    ○○○○街十八弄十七號住處，因其女丙○○就讀之學校通知被告稱丙○○攜帶
    違禁物品，被告質問並欲搜查丙○○書包，遭丙○○抵抗，被告憤而毆打丙○○
    頭部，致丙○○受有頭部挫傷之傷害，並有頭痛、嘔吐之情形，因認被告亦涉有
    刑法傷害罪嫌云云。然訊據被告堅決否認有於八十九年十二月十七日毆打被害人
    丙○○等情，辯稱：伊並未毆打丙○○頭部，伊僅以手拍打丙○○之肩膀；八十
    九年十二月二十日，丙○○因頭痛，伊曾偕同丙○○至陳正雄外科診所就診，醫
    生說丙○○罹患感冒等語，而依卷附被害人所提於八十九年十二月二十八日至台
    南市立醫院就診之診斷證明書，其上僅載明：頭部挫傷，復經本院函詢台南市立
    醫院，該醫院函覆稱：「患者丙○○小姐‧‧，於民國八十九年十二月十八日至
    本院急診求診，主訴被打到頭部，有頭痛及頭暈之現象。在身體理學檢查並無頭
    部血腫及瘀青現象，在右顳部有壓痛之情形。故無法描述頭部挫傷之面積。而診
    斷頭部挫傷為醫學上廣泛之定義，舉凡頭部有受外力之疑、無腦部之傷害，皆可
    用此診斷。至於復原之日數，因無器官及組織之傷害，無所謂之復原情形，只不
    過痛的症狀因人而異，忍受度不同，個人對痛的復原就無法評估」等語，此有該
    院九十年六月二十九日（九０）南市醫字第三八九號函附卷可憑。則上開診斷證
    明書上雖記載被害人丙○○有頭部挫傷之情形，惟上開記載僅依被害人丙○○之
    主訴，醫生所為之概括紀錄，是被害人之頭部是否確實受有傷害乙節，已堪置疑
    。且被害人丙○○於本院審理時陳稱：「（問：八十九年十二月二十日是否有看
    醫生？）是因為頭暈、想吐，醫生說是感冒，是我爸爸帶我看醫生」等語（詳本
    院九十年七月二十三日審判筆錄），此並有被害人丙○○於八十九年十二月二日
    至陳正雄外科診所就診紀錄之健保卡影本一張附偵查卷可稽，從而，被害人於八
    十九年十二月二十八日至台南市立醫院就診時主訴有頭痛、頭暈之情形，台南市
    立醫院醫生於前開診斷證明書上填載「頭部挫傷」之傷情，或係被害人感冒未癒
    之症狀所造成，即非無可能。此外，復查其他積極證據足資證明被告有傷害被害
    人丙○○之行為，自未能僅以被害人丙○○之指述及前開診斷書，即遽認被告涉
    有此部分犯罪，惟公訴意旨認此部分與被告前開論罪科刑部分，有連續犯之裁判
    上一罪之關係，爰不另為無罪之諭知，併此敘明。
據上論斷，應依刑事訴訟法第二百九十九條第一項前段、家庭暴力防治法第三十條第
一項、刑法第五十六條、第二百七十七條第一項、第四十二條第二項、第七十四條第
一款、罰金罰鍰提高標準條例第一條前段、第二條，判決如主文。
本案經檢察官吳文政到庭執行職務。
中      華      民      國    九十      年      八      月      六      日
                                  臺灣臺南地方法院刑事第一庭
                                          法  官  鄭  燕  璘
右正本證明與原本無異。
如不服本判決，應於判決送達後十日內，向本院提出上訴狀。（應附繕本）
                                          書記官  吳  信  助
中      華      民      國    九十      年      八      月      九      日
附錄本案論罪科刑法條全文：
刑法第二百七十七條：
  傷害人之身體或健康者，處三年以下有期徒刑，拘役或一千元以下罰金。
  犯前項之罪，因而致人於死者，處無期徒或七年以上有期徒刑，致重傷者，處三年
  以上、十年以下有期徒刑。


司法院資訊處製作；財團法人民間司法改革基金會備份。
